【裁判字號】    92,簡上,363
【裁判日期】    920818
【裁判案由】    清償借款
【裁判全文】
臺灣臺北地方法院民事判決                        九十二年度簡上字第三六三號
    上  訴  人  甲○○
    訴訟代理人  乙○○
    被上訴人    萬泰商業銀行股份有限公司
    法定代理人  丁○○
    訴訟代理人  丙○○
                戊○○
右當事人間請求清償借款事件，上訴人對於中華民國九十二年四月二十一日本院台北
簡易庭九十二年北簡字第一九八六號第一審判決提起上訴，本院判決如左：
    主      文
上訴駁回。
第二審訴訟費用由上訴人負擔。
    事實及理由
壹、被上訴人起訴主張上訴人於民國八十九年五月十二日與伊訂立小額循環信用貸款
    契約，持用伊公司所發行之ＧＥＯＲＧＥ＆ＭＡＲＹ卡，約定借款動用期間自八
    十九年五月十二日起至九十年五月十二日止為期一年，期滿三十日前，如立約人
    不為反對續約之意思表示並經伊審核同意者，得以同一內容繼續延長一年，不另
    換約，其後每年屆滿時亦同，嗣於九十年十月十九日將借款額度新台幣（下同）
    伍萬元變更最高額度三十萬元為限度，由上訴人所開設帳戶內循環使用，自借款
    日起，以三十五日為還款周期，每期應繳金係還款金加計未繳帳務管理費（每動
    用一筆借款時，須繳納費用一百元），借款利率係採固定利率按年息百分之十八
    點二五計算，按日計息，如未依約於繳款期限前繳款，債務視同全部到期，延滯
    期間利率按年息百分之二十計算，上訴人自九十一年三月三十日起至九十一年八
    月二十五日止，期間陸續動用合計本金一十一萬九千五百四十九元，詎上訴人自
    九十一年九月三十日起即未按期繳款，已喪失期限利益，視為全部到期，為此依
    兩造所簽訂之小額循環信用貸款契約之法律關係，請求命上訴人給付(一)本金債權
    一十一萬九千五百四十七元，(二)期限前之利率，即前述本金自九十一年八月二十
    六日起至九十一年九月三十日止，按年利率百分之十八點二五計算利息為二千一
    百五十二元，(三)上期未收利息四十四元，合計十二萬一千七百四十五元，及其中
    一十一萬九千五百四十九元部分，自九十一年十月一日起至清償日止，按年利率
    百分之二十計算之利息，原審判決被上訴人勝訴，上訴人不服，提起上訴，被上
    訴人於本院答辯聲明：上訴駁回。
貳、上訴人則以：被上訴人對於本件小額循環貸款利率之請求違法超高政府調降之法
    定利率，且於本件延滯期間利率之給付，違法重複請求等語，並於本院上訴聲明
    ：(一)原判決廢棄。(二)右廢棄部分，請求駁回被上訴人在第一審之訴。
參、本件經依民事訴訟法第四百六十三條準用同法第二百七十條之一第一項第三款規
    定，整理並協議簡化爭點及不爭執之事項後，兩造同意僅言詞辯論除就本件原判
    決關於利息之判斷，有無違法或不當之外，對其餘事實均無爭執，查被上訴人主
    張於前述時地與上訴人訂立小額循環信用貸款契約，借用額度為三十萬元，嗣上
    訴人基於上述約定，自九十一年三月三十日起至九十一年八月二十五日止，期間
    陸續動用合計本金一十一萬九千五百四十九元，詎自九十一年九月三十日起即未
    依約還款之事實，業據被上訴人提出小額信用貸款契約乙份、交易記錄一覽表等
    影本為證，復為上訴人所不爭執，堪信被上訴人此部分之主張為真正，惟上訴人
    否認有給付之義務，並以前開情詞置辯，是本件應予審究兩造之爭點厥為上訴人
    所為關於利息之請求有無違法或不當乙節，茲分析如下：
    一按私法自治乃民事法律最高之指導原則，而契約自由原則乃私法自治在經濟活
      動規範上之具體表現，依此原則，當事人得依自由意思決定與何人以何種方式
      締結何種內容之契約，從而對契約雙方發生一定之拘束力，享受或負擔其法律
      效果，是若應付利息之債務，如經約定利率者依其約定，惟其約定應受民法第
      二百零五條、第二百零六條最高利率限制與巧取利益禁止規定之限制，亦即若
      約定利率超過週年百分二十者，依民法第二百零五條僅規定債權人對於超過部
      分之利息無請求權，並未規定其約定為無效，合先敘明。
    二依兩造所不爭執之小額循環信用貸款契約第三條約定「借款利率依固定利率百
      分之十八點二五計算，按日計息。」、第七條約定「借款人如有下列情形之一
      ，貴行（即被上訴人）得立即減少立約人授信額度或停止立約人尚可動用之額
      度，並於繳款正常後視信用狀況恢復原額度，立約人與連帶保證人同意延滯期
      間之利率依年利率百分之二十給付利息。(一)未依約於繳款期限繳款時。(二)借款
      到期或視為全部到期而未立即清償時。」等內容以觀，可徵兩造間就循環借款
      之利率計算方式分為(一)若於借款動用期間內之利率依固定利率百分之十八點二
      五計算，(二)若未依約繳款或借款到期或視為全部到期未立即清償時，自此至清
      償完畢日止，該期間之利率依年息百分之二十計算，顯見兩造間就應付借款利
      息部分，業已約定利率，且該約定利率並未超過週年百分之二十，至為灼明。
    三第按小額循環信用貸款契約第六條約定「自借款日起，以三十五日為還款周期
      ，每期應繳金額係還款金額加計未繳帳務管理費」及第十一條第一款約定任何
      一宗債務不依清償本金時，視為全部到期，查上訴人自九十一年三月三十日起
      至九十一年八月二十五日止，期間陸續動用合計本金一十一萬九千五百四十九
      元，且九十一年九月三十日起即未依約還款之事實，已如上所述，足認本件循
      環借款業已視為全部到期，上訴人應立即清償全部債務，為此本件被上訴人請
      求上訴人給付(一)本金債權一十一萬九千五百四十七元，(二)期限前之利率，即前
      述本金自九十一年八月二十六日起至九十一年九月三十日止，按年利率百分之
      十八點二五計算利息為二千一百五十二元，(三)上期未收利息四十四元，合計十
      二萬一千七百四十五元，及其中一十一萬九千五百四十九元部分，自九十一年
      十月一日起至清償日止，按年利率百分之二十計算之利息，自屬有據，至上訴
      人主張被上訴人起訴請求之利率有違法或不當之情形云云，惟兩造間就應付借
      款利息部分既已以書面明文約定如上，相關權利義務自應依上開契約之訂定，
      上訴人欲排除上開契約之約定自應就系爭約款之無效負舉證責任，而無以嗣後
      因政府獎利措施，調降金融機構利率，逕自排除系爭契約條款適用之理，據認
      被上訴人依系爭契約條款計算利率為違法或不當之情形，再者被上訴人請求延
      滯期間之利息，僅係就本金債權一十一萬九千五百四十七元借貸部分請求，已
      排除期限前之利息二千一百五十元元及上期未收利息四十四元部分，是上訴人
      主張被上訴人重複請求利息部分云云，容有誤解，又依民法第二百零五條之規
      定約定利率超過週年百分之二十者，僅規定債權人對於超過部分之利息無請求
      權，並未規定其約定為無效，更何況兩造間約定之利率並未超過法定最高利率
      ，益徵上訴人前揭辯詞，要屬無據。
肆、綜上所述，本件被上訴人主張為可採，上訴人所辯均為無可取，從而，被上訴人
    本於小額循環信用貸款契約之法律關係，請求上訴人給付一十二萬一千七百四十
    五元，及其中一十一萬九千五百四十九元部分自九十一年十月一日起至清償日止
    ，按年息百分之二十計算之利息，為有理由，應予准許，原審據此為被上訴人勝
    訴之判決，於法並無違誤，上訴意旨猶執前詞指摘原判決不當，求予廢棄改判，
    為無理由，應予駁回其上訴。
伍、本件事證已臻明確，兩造其餘攻擊防禦方法及證據經本院詳予審酌，核與判決結
    果不生影響，不再逐一論述，併此敘明。
陸、據上論結，本件上訴為無理由，依民事訴訟法第四百三十六條之一第三項、第四
    百四十九條第一項、第七十八條，判決如主文。
中      華      民      國    九十二    年      八      月      十八    日
                                      民事第四庭審判長法 官 林勤綱
                                                      法 官 周玫芳
                                                      法 官 陳博文
右正本係照原本作成。
不得上訴。
中      華      民      國    九十二    年      八      月     十八     日
                                                      書記官蔡嘉萍


司法院資訊處製作；財團法人民間司法改革基金會備份。
